【裁判字號】    99,抗,717
【裁判日期】    990729
【裁判案由】    假扣押
【裁判全文】
臺灣高等法院民事裁定                   99年度抗字第717號
抗  告  人  乙○○
            丙○○
共同代理人  顏火炎律師
上列抗告人因與相對人甲○○間假扣押事件，對於中華民國99年
1月19日臺灣臺北地方法院99年度審全字第6號裁定提起抗告，本
院裁定如下：
    主  文
原裁定廢棄。
相對人在原審之聲請駁回。
聲請及抗告訴訟費用由相對人負擔。
    理  由
一、相對人聲請意旨：抗告人僱工在台北市○○○路402巷28號7
    樓之1埋設化糞管，竟將相對人所有同址6樓之1房屋（下稱
    系爭房屋）之天花板鑿穿，灌漿工程復導致系爭房屋嚴重漏
    水，致相對人無法居住，傢具、裝潢亦不堪使用，損害達新
    台幣（下同）54萬6888元。相對人雖提起原法院98年度審訴
    字第6415號損害賠償訴訟，據聞抗告人託售房屋，日後恐有
    不能強制執行或甚難執行之虞，願供擔保以補釋明之不足，
    爰請求假扣押云云。原法院准相對人供擔保後，將抗告人所
    有財產於54萬6888元範圍內予以假扣押。
    抗告意旨：抗告人係十一職等公務員，所修繕房屋業已出租
    ，並無脫產之虞。相對人空言抗告人擬出售房屋，有搬移隱
    匿財產之情，但未提出得即時調查證據以釋明，即與假扣押
    要件不符，故原裁定實有違誤。爰提起抗告請求廢棄原裁定
    等語。
二、按債權人就金錢請求或得易為金錢請求之請求，日後有不能
    強制執行或甚難執行之虞，欲保全強制執行者，得聲請假扣
    押，民事訴訟法第522條第1項、第523條第1項定有明文。又
    請求及假扣押之原因，應釋明之。前項釋明如有不足，而債
    權人陳明願供擔保或法院認為適當者，法院得定相當之擔保
    ，命供擔保後為假扣押，民事訴訟法第526條第1、2項亦定
    有明文。又釋明事實上之主張者，得用可使法院信其主張為
    真實之一切證據。但依證據之性質不能即時調查者，不在此
    限，民事訴訟法第284條更有明文。再者，所謂假扣押之原
    因，即債務人有日後不能強制執行或甚難執行之虞或應在外
    國為強制執行者是也…。諸如債務人浪費財產、增加負擔、
    或就其財產為不利益之處分，將達於無資力之狀態、或移住
    遠地、逃匿無蹤或隱匿財產等情形均屬之。債權人就假扣押
    之原因，依法有釋明之義務，亦即須提出可使法院信其主張
    為真實之證據，必待釋明有所不足，而債權人陳明願供擔保
    後，始得准為假扣押；若債權人未釋明假扣押之原因，即不
    符假扣押之要件（最高法院94年度台抗字第1182號裁定意旨
    參照）。
三、經查，相對人固提出照片、起訴狀、原法院98年度審訴字第
    6415號裁定與收據、律師函等文件（見原法院卷第5至22頁
    ），惟前開證據均就損害賠償之本案請求為釋明。關於假扣
    押之原因即日後有不能或甚難強制執行之虞，相對人僅泛稱
    抗告人有脫產之虞，迄無售屋廣告或網頁等即時調查證據以
    釋明，即與上開規定與實務見解不合。又債權人如為適當釋
    明，仍可另聲請假扣押，併此敘明。從而，抗告意旨指摘原
    裁定不當，聲明廢棄，為有理由。應由本院將原裁定廢棄，
    駁回相對人在原審聲請，爰裁定如主文。
中    華    民    國    99    年    7     月    29    日
                    民事第十七庭
                        審判長法  官  藍文祥
                              法  官  陳麗芬
                              法  官  吳燁山
正本係照原本作成。
不得再抗告。
中    華    民    國    99    年    7     月    29    日
                              書記官  于  誠

司法院資訊處製作；財團法人民間司法改革基金會備份。
